【裁判字號】    89,訴,172
【裁判日期】    890503
【裁判案由】    毒品危害防制條例
【裁判全文】
台灣桃園地方法院刑事判決                      八十九年度訴字第一七二號
    公  訴  人  台灣桃園地方法院檢察署檢察官
    被      告  乙○○
    指定辯護人  本院公設辯護人  甲○○
右列被告因違反毒品危害防制條例案件，經檢察官提起公訴（八十八年度偵字第一四
八０二號），本院判決如左：
    主    文
乙○○無罪。
    理    由
一、公訴意旨略以：被告乙○○因積欠綽號「二齒」之成年男子新台幣（下同）三千
    元，乃於民國（下同）八十八年九月十四日凌晨，受「二齒」之託以免除其積欠
    三千元為代價，在桃園縣中壢市○○○○○路旁，收受由「二齒」所交付之第二
    級毒品安非他命一包（毛重一公克），欲運送至桃園縣平鎮市滿意釣蝦場前花盆
    內放置，嗣於同日凌晨一時三十分許，在桃園縣中壢市○○○路與長江路口即為
    警查獲，並扣得安非他命一包（毛重一公克），因認被告涉有毒品危害防制條例
    第四條第二項之運輸第二級毒品罪嫌云云。
二、按犯罪事實應依證據認定之，無證據不得推定其犯罪事實；又被告之自白不得作
    為有罪判決之唯一證據，仍應調查其他必要之證據，以察其是否與事實相符，刑
    事訴訟法第一百五十四條及第一百五十六條第二項分別定有明文。次按事實之認
    定，應憑證據，所謂證據，須適於為被告犯罪事實之證明者，始得採為斷罪資料
    ，如未能發現相當證據，或證據不足以證明，自不能以推測或擬制之方法以為裁
    判基礎；又認定不利於被告之事實，須依積極證據，苟積極證據不足為不利於被
    告事實之認定時，即應為有利於被告事實之認定，更不必有何有利之證據，最高
    法院五十三年台上字第二七五０號、三十年上字第八一六號分別著有判例可資參
    照。
三、本件公訴人認被告乙○○涉犯運輸第二級毒品安非他命罪嫌，無非係以被告於偵
    查中之自白，再參以扣案之安非他命一包為其論據。惟訊據被告堅決否認有何運
    輸毒品安非他命之犯行，辯稱：查獲之安非他命一小包係伊向綽號「兩齒」之男
    子以三千元買的，而買來是要自己吸食用的，並非幫「兩齒」運送該包安非他命
    到平鎮市滿意釣鍜場，更沒有與「兩齒」一起在販賣安非他命，且當時伊是要去
    便利商店的路上被抓到，不是駕車逃逸，且丙○○也是伊向警察講，等到他從便
    利商店出來，才去抓他，伊與丙○○並未畏罪潛逃，本件伊真的只是買來吸用的
    等語。
四、經查：
  （一）被告於偵查中固供稱：九月十四日當天被查獲的安非他命，是「兩齒」叫伊
        放在釣蝦場外面的花盆，他沒說要送給誰，且因伊欠「兩齒」錢，幫他送貨
        ，一次可抵一千元的債務等情（見偵查卷第三十六頁），惟被告於本院審理
        時均堅詞否認有何運輸毒品安非他命犯行，其前後供述不一，其於偵查中所
        為運輸毒品安非他命之自白即顯有瑕疵。
  （二）又證人丙○○雖於警訊時陳稱：伊與乙○○共同運輸販賣安非他命共三次，
        第一次於八十八年九月六日星期一中午十二時許，在平鎮市公所旁邊的二十
        四小時超商，賣給誰伊不知道，只看到乙○○把安非他命送出去，賣給男的
        或女的不知道，第二次販賣在八十八年九月十日星期五晚上十九時至二十時
        左右，在平鎮市棒球場大門前，也是一樣乙○○把藥拿出去販賣給別人，是
        何人伊不知道，第三次就是八十八年九月十四日凌晨一時三十分許，準備在
        中山東路、長江路集合，準備到大英帝國販賣安非他命，就為警方查獲云云
（見偵查卷第十一頁），惟其於偵查中與被告乙○○當庭對質時卻改稱：是
        乙○○打電話給伊，伊與乙○○約在中壢便利商店碰面，伊還未與乙○○碰
        面，警察就在追乙○○了，九月六日時伊載乙○○到平鎮市公所附近之便利
        商店，他下車就叫伊先走了，那次伊有看到一粒粒白白的東西，九月十日在
        平鎮市棒球場大門前，他是向別人拿毒品等語（見偵查卷第二十五頁），嗣
        於本院調查時更謂：第一次乙○○有帶安非他命出去，下車後不知做何事，
        等他回來，安非他命已不在手上，第二次伊載他去平鎮市棒球場大門前伊先
        走，第三次伊未到，他就被警察抓了，伊與乙○○是朋友，他住在伊家對面
        ，伊有施用毒品安非他命之習慣，都是乙○○免費給伊的，地點都在外面等
        情（見本院八十九年三月十五日訊問筆錄），其前後證詞顯互矛盾，而如依
        其於審理中所為證言，被告乙○○恐涉有轉讓毒品罪嫌，查其係被告之鄰居
        好友，二人關係尚密切，且其所涉共同運輸毒品部分，業經檢察官以罪嫌不
        足不起訴處分確定在案，有台灣桃園地方法院檢察署檢察官八十八年度偵字
        第一四八０二號不起訴處分書在卷可按，則其當無自曝被告犯罪而迴護之理
        ，是以衡其前後證詞，應以其於本院審理中所為證言，較堪採信。再者，依
        證人即本案查獲員警余枝財於審理時所稱：「當時巡邏員警胡高嶧發現丙○
        ○所駕之Ｖ８─０八七八號自小客車行跡可疑，所以向前盤查，不料他們有
        意駕車逃逸，接著從車內丟出安非他命一小包，後來因丙○○合作，將車停
        下，而乙○○即奪門要逃離現場，經警由後追捕十餘公尺才追到。：：：我
        們當時授意被告引誘「兩齒」至中壢市○○路大英帝國見面，至於綽號「阿
        站」之人，我們有留在滿意釣蝦場等他，但他沒有出現」等語以觀，亦僅足
        以證明被告乙○○持有毒品安非他命而已，尚難以遽認其有運輸毒品之不法
        情事。
  （三）又按安非他命係屬毒品危害防制條例第二條所稱之第二級毒品，而毒品之為
        運輸或持有，應以程途之遠近及數量之多寡，並依實際情形參酌被告之犯意
        而為認定，始為適法。本件查獲之安非他命一小包（淨重０．六九公克）雖
        係在現場扣得，然被告乙○○本身有吸食安非他命之惡習，此觀諸台灣高等
        法院被告全國前案紀錄表自明，且本件扣得之安非他命數量並非甚多，而被
        告乙○○又經常施用毒品安非他命，其將毒品安非他命一小包隨身攜帶，核
        其程途既近，數量亦不多，尚非屬運輸毒品之行為，亦無積極事證足資認定
        。
五、綜上所述，被告所辯尚堪採信。公訴人所舉證據不能證明被告犯罪，又查無積極
    證據證明被告有何運輸毒品安非他命之犯行，揆諸上開說明，並無證據適合於認
    定被告之犯罪事實，而得採為斷罪資料，此外復查無其他積極證據足認被告有何
    公訴意旨所指之犯行，既不能證明被告犯罪，即應為無罪之諭知，以昭平允。
六、至被告乙○○是否與綽號「兩齒」之人共同販賣第二級毒品安非他命及轉讓第二
    級毒品安非他命予丙○○施用等罪嫌，爰請檢察官另行偵辦，併此敘明。
據上論斷，應依刑事訴訟法第三百零一條第一項，判決如主文。
本案經檢察官張尹敏到庭執行職務。
中      華      民      國      八十九    年      五    月      三      日
                                        臺灣桃園地方法院刑事第二庭
                                            法  官  李  育  仁
右正本證明與原本無異。
如不服本判決，應於判決送達後十日內向本院提出上訴狀( 應附繕本 )，上訴於
臺灣高等法院。
                                            書記官  王  泰  元
中      華      民      國      八十九    年      五    月      三十    日


司法院資訊處製作；財團法人民間司法改革基金會備份。
